臺灣高等法院刑事裁定
111年度聲字第2420號
聲  請  人
即 受 刑人  王煉傑




上列聲明異議人因竊盜等案件，對於臺灣士林地方檢察署檢察官
執行之指揮（106年度執沒字第257號），聲明異議，本院裁定如
下：
    主  文
聲明異議駁回。
    理  由
一、聲明異議意旨略以：聲明異議人即受刑人王煉傑於民國111
    年3月25日收到臺灣士林地方檢察署（下稱士林地檢署）士
    檢卓執丁106執沒257字第1119013095號函之執行犯罪所得扣
    款令，扣得新臺幣（下同）11832元，惟因聲明異議人與被
    害人陳富吉於106年5月22日在本院民事庭達成和解，當庭給
    付35000元，被害人於和解筆錄表示其餘請求拋棄，有本院
    民事庭106年度訴易字第10號和解筆錄可證。聲明異議人於
    判決後依和解條件履行給付，即屬將犯罪所得合法返還被害
    人，應予扣除，毋庸再為沒收，士林地檢署檢察官仍執行沒
    收、扣款，爰依法聲明異議，請求歸還士林地檢署所扣得之
    11832元等語。
二、按判決確定後即生效力，檢察官如依確定判決內容為指揮執
    行，自難指檢察官執行之指揮為違法或其執行方法不當（最
    高法院100年度台抗字第936號裁定意旨參照）。次按犯罪所
    得，屬於犯罪行為人者，沒收之，於全部或一部不能沒收或
    不宜執行沒收時，追徵其價額。犯罪所得，包括違法行為所
    得、其變得之物或財產上利益及其孳息；犯罪所得已實際合
    法發還被害人者，不予宣告沒收或追徵，刑法第38條之1第1
    項前段、第3項至第5項分別定有明文。有關犯罪所得沒收規
    定之立法意旨，係為貫徹任何人都不得保有犯罪所得之原則
    ，以澈底剝奪犯罪所得之方式，以根絕犯罪誘因，同時避免
    被告坐享犯罪所得而顯失公平正義。又刑法沒收目的在剝奪
    犯罪不法利得，以預防犯罪，基於被害人保護優先及交易安
    全之維護，不僅第三人對於沒收標的之權利不應受沒收裁判
    確定效力影響，對於國家沒收或追徵之財產，因與犯罪行為
    有關，自應賦予被害人優先行使其債權之權利，以避免因犯
    罪行為人履行不能，致求償無門，有害於被害人權利之實現
    ，同法第38條之3第2項規定「第三人對沒收標的之權利或因
    犯罪而得行使之債權均不受影響」，是刑法第38條之1第5項
    明定限於個案已實際合法發還時，始毋庸沒收，除判決確定
    後有被害人主張發還時，可依刑事訴訟法第473條第1項規定
    聲請發還外，被害人亦得依民事訴訟或其他程序對犯罪行為
    人主張權利。準此，縱使被告或受刑人已與被害人達成調解
    、訴訟上和解或被害人經由民事確定判決取得執行名義，倘
    尚未給付，應認被告仍保有犯罪所得，檢察官依判決執行沒
    收被告或受刑人之犯罪所得，於法即無不合。
三、經查：
(一)聲明異議人前因竊盜等案件，經本院於105年12月19日以105
    年度上訴字第2015號判決判處應執行有期徒刑4年8月，並宣
    告沒收、追徵如附表編號一至四所示之犯罪所得確定，有上
    開刑事判決及本院被告前案紀錄表在卷可按（見本院卷第35
    、61至71頁）。
(二)經士林地檢署以106年度執沒字第257號案件，執行上開確定
    判決宣告沒收、追徵如附表所示之犯罪所得，分述如下：
　1.聲明異議人應沒收如附表編號一至四所示犯罪所得，均未扣
    案，經核算追徵價額共120310元（計算式：1000+350+97180
    +21780=120310）。
　2.士林地檢署於111年3月25日以士檢卓執丁106執沒257字第11
    19013095號函，命令法務部○○○○○○○○○○○○○○○○○○）酌留聲明
    異議人在監生活所需經費3000元外，在追徵總額120310元範
    圍內，查扣聲明異議人之保管金、勞作金。
　3.臺南第二監獄於111年4月1日以南二監總字第11100010370號
    函略謂：已扣押聲明異議人之11832元，並於111年4月6日匯
    入專戶，報請檢察官執行沒收、追徵，並經士林地檢署開立
    繳納沒入金應收通知單及自動收納款項收據。
　4.聲明異議人與如附表編號三之被害人陳富吉，於本院民事庭
    106年度訴易字第10號侵權行為損害賠償事件達成和解，聲
    明異議人當庭給付和解金35000元予陳富吉。
　5.士林地檢署以111年5月16日士檢卓執丁111執聲他435、465
    字第1119024987號函覆聲明異議人略以：本件應執行沒收之
    犯罪所得為120310元，扣除已執行沒收之11832元及已給付
    和解金35000元後，尚餘73478元待執行沒收（計算式：0000
    00-00000-00000=73478），故所聲請發還之11832元為計入
    已執行之沒收金額，礙難依聲請意旨發還等語。
　6.以上各情，業據本院調取士林地檢署106年度執沒字第257號
    及本院106年度訴易字第10號案卷核閱屬實。　　　
(三)經本院傳訊聲明異議人，其主張已與陳富吉於106年5月22日
    在本院民事庭達成和解，當庭給付35000元，陳富吉於和解
    筆錄表示其餘請求拋棄，主張其已將犯罪所得合法返還被害
    人，毋庸再為沒收，僅扣除勞動金即可等節（見本院卷第84
    、85頁），然士林地檢署檢察官依本院105年度上訴字第201
    5號確定判決，執行沒收、追徵如附表所示被害人陳建興、
    杜元富、陳富吉、許書豪之應沒收犯罪所得共計120310元，
    是除陳富吉以外，尚有被害人陳建興、杜元富、許書豪受損
    害部分應執行沒收犯罪所得；至被告雖與陳富吉達成和解，
    並已給付35000元予陳富吉，陳富吉於和解筆錄表示其餘請
    求拋棄等情，有本院民事庭106年度訴易字第10號和解筆錄
    在卷可參，但此乃民事和解問題，就刑法犯罪所得之計算，
    聲明異議人就扣除已給付和解金35000元外，其餘陳富吉因
    被告犯罪所受之損失，並未賠償被害人，依上說明，應認聲
    明異議人仍保有此部分犯罪所得，檢察官依判決執行沒收聲
    明異議人此部分之犯罪所得，核與刑法沒收規定之立法意旨
    （貫徹任何人都不得保有犯罪所得之原則，以澈底剝奪犯罪
    所得之方式，根絕犯罪誘因）相符。從而，士林地檢署檢察
    官依據本院105年度上訴字第2015號確定判決，依法執行沒
    收、追徵如附表所示之犯罪所得共計120310元，經扣除已執
    行沒收之11832元及已給付和解金35000元後，仍有73478元
    尚未執行沒收，於法即無不合。聲明異議人徒以其已因和解
    而給付陳富吉35000元為由，主張檢察官執行其他沒收、追
    徵金額不當，並不足採。
四、綜上所述，本件執行檢察官依上開規定執行沒收、追徵犯罪
    所得，其所為指揮執行，並無不合。聲明異議人指摘檢察官
    之指揮執行不當，並無理由，應予駁回。
據上論斷，依刑事訴訟法第486條，裁定如主文。
中　　華　　民　　國　　111 　年　　8 　　月　　19　　日
                  刑事第二庭    審判長法　官  遲中慧
                                      法　官  李世華
                                      法　官  楊志雄
以上正本證明與原本無異。
不得抗告。
                                      書記官  林昱廷
中　　華　　民　　國　　111 　年　　8 　　月　　19　　日
附表：
編號 事實 被害人 應沒收之犯罪所得 追徵價額 (新臺幣) 一 本院105年度上訴字第2015號判決附表一編號一所示 陳建興 太陽眼鏡2副、家用鑰匙1把 1000元 二 同上判決附表一編號三所示 杜元富 鐵門遙控器1個、淡水一信存摺1本 350元 三 同上判決附表一編號四所示 陳富吉  行車紀錄器1 台；零錢3 百元；雷射機、土膏機、切割機、磁碼切割機各1 台；鑽尾、磁磚切割片、砂輪片各1 盒；攪拌機牛角1 組；電鑽、砂輪機各2 台；延長線3 條、刀片8 片、磨刀1 把 97180元 四 同上判決附表一編號六所示 許書豪 測速器、導航機各1 台；釣蝦工具1 組、黑紅色包包1個 21780元